【裁判字號】    92,訴,780
【裁判日期】    920909
【裁判案由】    偽造文書等
【裁判全文】
臺灣臺南地方法院刑事判決                          九十二年度訴字第七八號
    公  訴  人  臺灣臺南地方法院檢察署檢察官
    被      告  乙○○
右列被告因偽造文書等案件，經檢察官提起公訴（九十二年度偵緝字第一二四號），
本院判決如左：
    主  文
乙○○共同行使變造私文書，足以生損害於他人，處有期徒刑陸月，如易科罰金，以
參佰元折算壹日。
扣案之變造統一發票貳張沒收。
    事  實
一、乙○○、侯昭彬（經檢察官通緝中）及姓名年籍不詳綽號「輝仔」、「多多」之
    男女計四人，自民國九十一年十月間起，共同基於意圖為自己不法所有與行使變
    造私文書之犯意聯絡及共同變造私文書之概括犯意聯絡，由「多多」負責刻字、
    乙○○負責再加工、「輝仔」負責補字、填平，連續將未中獎之統一發票變造為
    中獎之統一發票後，交由侯昭彬持向金融機關兌領，得款朋分花用。嗣乙○○、
    「輝仔」及「多多」等人將九十一年五至六月份原編號為「ＮＪ0000000
    0」號之統一發票變造為「ＮＪ00000000」號、九十一年七至八月份原
    編號為「ＰＤ00000000」號之統一發票變造為「ＰＤ00000000
    」號，以使該統一發票號碼與各該期開出之五獎號碼相符，足生損害於前開發票
    開立名義人及統一發票給獎機關。變造完畢後，乙○○、侯昭彬、「多多」三人
    旋於九十一年十月十七日中午十二時許，駕駛不知情之丙○○所有車號ＴＰ－九
    九一一號自用小客車，前往彰化縣員林鎮○○里○○路一八０號中央信託局員林
    分局（以下簡稱員林分局），由侯昭彬持上開變造之發票向櫃檯人員提示行使，
    欲使該局行員陷於錯誤而交付每張新台幣（下同）一千元之中獎金額，嗣經該局
    督導襄理劉火明發覺有異，報警當場查獲侯昭彬，致未詐領得逞，並當場扣得偽
    造之統一發票二張。乙○○及「多多」二人則逃離現場，後經檢察官通緝到案而
    查獲上情。
二、案經彰化縣警察局員林分局報由臺灣彰化地方法院檢察署呈請臺灣高等法院檢察
    署檢察長令轉台灣台南地方法院檢察署檢察官偵查起訴。
    理  由
一、訊據被告乙○○對於右揭犯行矢口否認，辯稱：我沒有偽造統一發票，我不認識
    侯昭彬、「輝仔」、「多多」等人，我也沒有於前揭時地與候昭彬、多多等人至
    員林分局兌換統一發票及約一、二年前我曾向丙○○借過二萬元，我已經還她但
    她忘了，我們有金錢上的衝突，其證言不足採信云云。
二、經查：
    (1)同案被告侯昭彬於九十一年十月十七日彰化縣警察局員林分局訊問中供稱：二
      張偽造統一發票是乙○○所有，我只知道綽號「多多」的負責刻字，乙○○負
      責再加工，綽號「輝仔」負責補字填平，而我只負責換而已等語；於九十一年
      十月十七日臺灣彰化地方法院檢察署檢察官偵查中供稱：是乙○○今天中午帶
      我到員林鎮員林分局兌換經變造二張統一發票。他交給我時就已經變造好了，
      他說這二張是別人教他變造的，請我替他去兌換，我去兌換一張各一千元，我
      可分得三成，統一發票後面的資料是我填寫的。「多多」是乙○○的女友，約
      七十年次，我們是三人一起到員林，他們二人在車上等，由我下去兌領等語，
      已供承被告乙○○共犯此案在卷。
    (2)被告乙○○及綽號「多多」之女子駕駛車號ＴＰ－九九一一號自用小客車於前
      揭時地至員林分局之事實，業據員林分局之駐衛警甲○○於案發時因發現該車
      未熄火停放於員林分行附近，行跡可疑而先行記下車號，交付員警查獲，此部
      分事實除有甲○○之書面報告一紙附卷外，並據證人即員林分局督導襄理劉火
      明於檢察官偵查及本院調查中證述該車曾至現場在卷。
    (3)證人丙○○於九十二年六月十二日檢察官偵查中供稱：車號ＴＰ－九九一一號
      自用小客車是我的，從九十一年八月買車到今年三月被拍賣都是被告乙○○在
      使用，案發時我沒有在現場，我只知道乙○○有在做統一發票，應該是用電腦
      製作等語。已證明被告使用該車及平日有變造統一發票之犯行在卷。
    綜上所述，足認被告所辯無非事後卸責之詞，不足採信此外復有扣案之統一發票
    二紙附卷可證，本件事證已甚明確，被告犯行堪以認定，應予依法論科。
三、核被告行使變造私文書，足以生損害於兌獎行庫及統一發票給獎機關，所為係犯
    刑法第二百十六條、第二百十條之行使變造私文書罪；又意圖為自己不法之所有
    ，以詐術向上開行庫人員騙取獎金未遂，係犯刑法第三百三十九條第三項、第一
    項之詐欺未遂罪。被告與侯昭彬、綽號「多多」及「輝仔」等人間所為前開行使
    變造私文書與詐欺未遂犯行，有犯意聯絡及行為分擔，應論共同正犯。被告連續
    二次變造私文書之低度行為，應為其後一次行使犯行所吸收，應不另論罪。再所
    犯上開共同行使變造私文書、共同詐欺未遂二罪間，有方法結果之牽連關係，為
    牽連犯，應從一重之共同行使變造私文書罪處斷。爰審酌被告犯罪之動機、目的
    、手段，危害統一發票給獎之正確性，犯後猶矯言掩飾犯行，難認犯後態度良好
    ，及不知悔悟等一切情狀，量處如主文所示之刑，並諭知如易科罰金之折算標準
    ，以資懲儆。扣案之變造統一發票二張為被告與侯昭彬、綽號「多多」、「輝仔
    」等人所共有，係供犯罪所用之物，應依法宣告沒收。
據上論斷，應依刑事訴訟法第二百九十九條第一項前段，刑法第二十八條、第二百十
條、第二百十六條、第三百三十九條第一項、第三項、第五十五條、第四十一條第一
項前段、第三十八條第一項第二款，罰金罰鍰提高標準條例第一條前段、第二條，判
決如主文。
中      華      民      國    九十二    年      九      月      九      日
                                  臺灣臺南地方法院刑事第四庭
                                    法  官   蔡直青
右正本證明與原本無異。
如不服本判決，應於判決送達後十日內向本院提出上訴狀( 應附繕本 )。
                                    書記官   沈建杉
中      華      民      國    九十二    年      九      月      十五    日
附錄本案論罪科刑法條全文：
刑法第二百十條：
偽造、變造私文書，足以生損害於公眾或他人者，處五年以下有期徒刑。
刑法第三百三十九條第一項：
意圖為自己或第三人不法之所有，以詐術使人將本人或第三人之物交付者，處五年以
下有期徒刑、拘役或科或併科一千元以下罰金。
前二項之未遂犯罰之。


司法院資訊處製作；財團法人民間司法改革基金會備份。
